【裁判字號】    95,交聲,143
【裁判日期】    950420
【裁判案由】    違反道路交通管理處罰條例聲明異議
【裁判全文】
臺灣桃園地方法院刑事交通事件裁定     95年度交聲字第143號
原處分機關  交通部公路總局嘉義區監理所台南監理站
異  議  人  甲○○
即受處分人
上列受處分人因違反道路交通管理處罰條例案件，對於交通部公
路總局嘉義區監理所台南監理站94年11月29日嘉監南字第裁74-D
T0000000號所為之處分（原舉發案號：桃警行交停字第DT-00000
00號），聲明異議，經臺灣台南地方法院以94年度交聲字第695
號裁定管轄錯誤移送本院，本院裁定如下：
    主  文
原處分撤銷。
甲○○不罰。
    理    由
一、原處分機關裁決意旨略以：異議人甲○○於民國93年6 月23
    日16時38分許，將其所有之車牌號碼2M－4911號自用小客車
    停放在屬於道路收費停車區之桃園縣桃園市○○路○ 段旁，
    卻未依規定繳費，經桃園縣政府警察局交通隊員警查獲上述
    違規行為，填製舉發違反道路交通管理事件通知單（桃警行
    交停字第DT-0000000號）在案，並將該舉發通知單以掛號郵
    寄至車籍地，惟異議人因故未收受該通知單，原舉發單位（
    即桃園縣政府警察局）於94年2 月2 日辦理公告公示送達在
    案，從而，原處分機關依照道路交通管理處罰條例第56條第
    1 項第11款暨違反道路交通管理事件統一裁罰基準規定，裁
    處新台幣（下同）1200元等語。
二、本件聲明異議意旨略以：異議人即受處分人甲○○因做生意
    失敗，遂於90年間搬離台南縣永康市○○○路住處，為顧慮
    小孩及工作需求，其經常搬家，故未收到舉發通知單，為此
    聲明異議，請求科處最低罰鍰等語。
三、按交通法庭認為聲明異議有理由時，應以裁定將原處分經聲
    明異議之部分撤銷，並自為裁定，道路交通案件處理辦法第
    20條定有明文；又按違反道路交通管理處罰條例之行為，自
    行為成立之日起；行為有連續或繼續之狀態者，自行為終了
    之日起，逾3 個月不得舉發，道路交通管理處罰條例第90
    條前段亦定有明文。而逾期既不得舉發，當無得再予裁罰之
    餘地，此為自明之理，由是，對於交通違規事件得據以裁罰
    者，自以該違規事件業經依限合法舉發為前提。次按「行為
    人有本條例之情形者，應填製舉發違反道路交通管理事件通
    知單（以下簡稱舉發通知單），並於被通知人欄予以勾記，
    其通知聯依下列規定辦理：一、當場舉發者‧‧‧。三、逕
    行舉發者，應按已查明之資料填註車牌號碼、車輛種類、車
    主姓名或地址，並於通知單上方空白處加註逕行舉發之文字
    後，由舉發機關送達被通知人」，違反道路交通管理事件統
    一裁罰基準及處理細則第11條第1 項定有明文，申言之，所
    謂「舉發」係屬違規事實之告知，核其性質為「觀念通知」
    ，屬公法上之準意思表示，應向違規人為之，是以舉發手續
    是否完成，仍應以舉發之意思表示送達於受處分人為要件。
    另依違反道路交通管理事件統一裁罰基準及處理細則第5 條
    規定，處理違反道路交通管理事件，有關文書送達之程序，
    依行政程序法之規定；而行政程序法中對於文書送達，其第
    72 條 第1 項規定：「送達，於應受送達人之住居所、事務
    所或營業所為之。但在行政機關辦公處所或他處會晤應受送
    達人時，得於會晤處所為之」，第78條規定：「對於當事人
    之送達，有下列各款情形之一者，行政機關得依申請，准為
    公示送達︰一、應為送達之處所不明者‧‧‧（該條第1 項
    ）。有前項所列各款之情形而無人為公示送達之申請者，行
    政機關為避免行政程序遲延，認為有必要時，得依職權命為
    公示送達（該條第2 項）」，由上開行政程序法之規定可知
    ，行政機關欲對應受送達人為公示送達者，除有該法第78條
    第1項 第2 、3 款所定之事由外，須應受送達人應為送達之
    處所不明，始足當之。再依行政程序法第80條規定，公示送
    達應由行政機關保管送達之文書，而於行政機關公告欄黏貼
    公告，告知應受送達人得隨時領取；並得由行政機關將文書
    或其節本刊登政府公報或新聞紙；而公示送達自前條公告之
    日起，其刊登政府公報或新聞紙者，自最後刊登之日起，經
    20 日 發生效力，同法第81條亦有規定。
四、經查，本件桃園縣政府警察局交通隊員警以異議人甲○○所
    有之車牌號碼2M－4911號自用小客車，於93年6 月23日16時
    38分許，在桃園縣桃園市○○路○ 段道路收費停車處所停車
    ，卻未依規定繳費，認有違規行為而於同年8 月16日製發桃
    園縣政府警察局舉發違反道路交通管理事件通知單（桃警行
    交停字第DT-0000000號）予以逕行舉發，並以掛號郵遞之方
    式，將該舉發通單寄送至異議人車籍地即台南縣永康市○○
    ○路376 號為送達，嗣經郵政人員以受送達人遷移新址不明
    為由，於同年9 月3 日退回原舉發單位即桃園縣政府警察局
    ，該局乃依職權辦理公示送達並於94年2 月2 日以桃警交字
    第09400380461 號公告含受處分人在內之公示送達應受送達
    人清冊等情，此有該舉發通知單、寄送舉發通知單信封、桃
    園縣政府警察局94年2 月2 日桃警交字第09400380461 號公
    告暨桃園縣政府舉發違反道路交通管理事件通知單郵寄無法
    投遞清冊各1 份在卷可憑。次查，異議人固曾於91年間設籍
    於台南縣永康市○○○路376 號，惟於92年5 月27日即遷入
    桃園縣龍潭鄉○○路226 巷2 弄12號，迄至94年7 月12日始
    改遷入桃園縣桃園市○○路544 號，同年10月25日又遷入上
    開桃園縣龍潭鄉○○路226 巷2 弄12號戶內等情，此有個人
    基本資料查詢結果、遷徙記錄資料查詢結果等資料在卷為憑
    ，是異議人於原舉發單位送達本件違規通知單時（即93年9
    月間），已未設籍於台南縣永康市○○○路376 號，自無從
    收受上開舉發通知單，雖異議人變更送達處所未向原處分機
    關或交通監理單位陳明，但已向戶政機關辦理戶籍變更登記
    ，原舉發機關並非完全無法查知其遷徙情形，是原舉發機關
    未予查知異議人確實住居所後改依正確地址送達，即逕為公
    示送達，尚難認已符合上揭行政程序法送達之規定而認已合
    法送達予異議人，自不能認為已完成舉發。又交通違規事件
    得據以裁罰者，必以該違規事件業經依限期完成舉發為前提
    ，業如前述，從而，本件違規行為之舉發既未合法，自無從
    據以裁罰。況縱認異議人變更送達處所未向原處分單位陳明
    而有過失，然原舉發單位係於94年2 月2 日始張貼公告為公
    示送達，則公示送達生效日期應為94年2 月23日，距離本件
    違規事實發生時間即93年6 月23日，亦已逾3 個月之舉發期
    間，依上揭道路交通管理處罰條例第90條前段之規定，仍不
    得舉發，是原處分機關逕予裁處罰鍰，亦有違誤。
五、綜上所述，本件異議人對於上開裁決聲明異議所持之理由雖
    有未合，惟原處分機關未經詳查，即對於未經合法舉發之違
    規行為裁處罰鍰，仍顯有未洽，應由本院將原處分撤銷，諭
    知異議人不罰，以資適法。
六、依道路交通案件處理辦法第20條，裁定如主文。
中    華    民    國    95    年    4     月    20    日
                        臺灣桃園地方法院交通法庭
                             法  官  何俏美
以上正本證明與原本無異。
如不服本裁定，應於裁定送達後5 日內向本院提出抗告狀。
                             書記官  陳淑瓊
中    華    民    國    95    年    4     月    20    日


司法院資訊處製作；財團法人民間司法改革基金會備份。
